【裁判字號】    97,消債更,889
【裁判日期】    971023
【裁判案由】    聲請更生程序
【裁判全文】
臺灣高雄地方法院民事裁定           97年度消債更字第889號
聲  請  人  甲○○
上列當事人因消費者債務清理事件聲請更生，本院裁定如下：
    主  文
聲請駁回。
聲請費用由聲請人負擔。
    理  由
一、聲請意旨略以：聲請人依銀行公會協商機制與最大債權銀行
    京城商業銀行達成分期還款協議，同意自95年10月起，分10
    0 期，利率4 ％，每月繳納新台幣（下同）35,844元。然因
    聲請人為職業軍人，每月平均收入僅68,000元，除需支付協
    商金額35,844元外，尚有房貸費用41,000元，再加上需扶養
    父親與罹患癲癇症的弟弟，生活壓力本已沈重，而於96年9
    月母親肺腺癌需化療的費用等，扣除基本生活開銷後，實已
    無法負擔協商月付款，迫不得已於96年9 月份起毀諾，實有
    不可歸責於已事由，致履行困難，爰聲請准予裁定更生等語
    。
二、按債務人與金融機構協商成立者，不得聲請更生或清算，但
    因不可歸責於己之事由，致履行顯有重大困難者，不在此限
    ；本條例施行前，債務人依金融主管機關協調成立之中華民
    國銀行公會會員辦理消費金融案件無擔保債務協商機制與金
    融機構成立之協商，準用前項之規定，消費者債務清理條例
    （下稱本條例）第151 條第5 項、第6 項分別定有明文。所
    謂「不可歸責於己之事由」，應係指協商「成立後」聲請人
    之支出增多，或收入、收益減少，非其成立協商時所能預期
    ，致履行顯有困難者屬之。
三、經查：
  (一)聲請人為職業軍人雖未申報所得，惟依自承95年1 月至96年
    12月之2 年間之薪資所得為1,619,505 元（卷14頁聲請狀）
    ，加計95、96年度申報軍醫加給所得分別為270,900 元、24
    1,381 元，合計此2 年共收入2,137,786 元，換算每月收入
    約為88,824元，於扣除一般固定費用約5,600 元（卷29頁薪
    資單），每月淨收入約83,000元，故於繳納每月協商款35,8
    44元與自己名下高雄市○○區○○街132 巷19弄2 號「4 樓
    透天厝」一棟（卷17財產清單、198-203 頁登記謄本）之貸
    款21,000元後，每月猶有約26,156元（83,000-35,844-21,0
     00） 可供日常生活支配無虞。至聲請人所稱亦繳納父親名
    下房屋貸款每月20,000元一節，參酌本條例第43條第4 項關
    於自用住宅的規定，在於保障供聲請人自己與家屬居住使用
    之意旨，認聲請人主張每月同時又要負擔其父親洪枝銓所有
    楠梓區○○街「2 樓透天厝」（卷164 頁登記謄本），其土
    地公告現值達3, 621,000元（142 平方公尺×25500/平方公
    尺，卷263 頁財產歸屬清單）的房貸20,000元，應非本條例
    更生程序債務人應有之道，不可採認，自應尋減輕之道，始
    是正辦。
  (二)又聲請人稱需扶養父親洪枝銓與弟弟洪銘陽一節，因聲請人
    另有姐姐洪婉玲（卷361 頁戶籍資料）可分擔，已可減輕聲
    請人之法定扶養義務，而由財政部高雄市國稅局楠梓稽徵所
    回函得知95、96年聲請人申報扶養之人僅有已領有中低收入
    老人生活津貼（卷11頁楠梓區公所證明書）之父親洪枝銓，
    並無聲請人弟弟洪銘陽，此有戶籍謄本與家族系統表足證（
    卷9-10、271 頁、370-377 頁），況且此均非協商成立後所
    生事項，本無所謂不可歸責事由，更不論依民法第1118條及
    1119條規定，如身陷卡債中，扶養義務之聲請人按其經濟能
    力，亦得減輕其扶養義務以觀，以繳納協商後之餘額26,156
    元而言，尚足以供基本生活開支，縱分擔扶養其父及弟其起
    碼生活費用（聲請人於協商時自稱扶養其父及弟每月分別為
    5000元、6000元，卷183 頁）之義務，尚非無餘裕。至聲請
    人之母罹病過世，亦需花費一事，本院認聲請人為職業軍人
    ，在國家有健保及軍職福利給付等制度下，應不致造成聲請
    人沈重負擔而毀諾，可以認定。
  (三)退步言，除聲請人之母過世一事外，所舉均係協商成立時即
    已存在之事實，且協商成立迄今之資力並無減少，又無法提
    出有何支出明顯增加之情形，則在客觀事實並未有顯著變動
    之情形下，核均與「不可歸責於己之事由致履行顯有重大困
    難」之要件不符，自無恣意毀諾之理。
四、綜上，聲請人先大量無節制的刷卡舉債350 餘萬元，以每月
    尚有26,000元元供生活支出情況下，尚難認聲請人所達成之
    協商條件有何逾越聲請人還款能力之情事存在，且核與協商
    成立後，因不可預期之事，致履行顯有重大困難之要件不相
    當，其情形又不可補正，依上說明，自應駁回其之聲請，爰
    裁定如主文。
中    華    民    國    97    年    10    月    23    日
              民事第一庭    法      官  藍家慶
上為正本係照原本作成。
如不服本裁定，應於裁定送達後10日內，以書狀向本院提出抗告
，並繳納抗告費新臺幣1千元。
中    華    民    國    97    年    10    月    23    日
                            書  記  官  蔡語珊


司法院資訊處製作；財團法人民間司法改革基金會備份。
